臺灣高等法院高雄分院刑事判決　　　 100年度上訴字第1603號
上　訴　人
即　被　告　李勳奕
選任辯護人　劉啟輝　律師
上列上訴人因毒品危害防制條例案件，不服臺灣高雄地方法院10
0 年度訴字第565 號中華民國100 年8 月4 日第一審判決（起訴
案號：臺灣高雄地方法院檢察署99年度偵字第29888 號），提起
上訴，本院判決如下：
    主  文
原判決撤銷。
李勳奕持有第三級毒品純質淨重二十公克以上，處有期徒刑壹年
，扣案如附表編號1 至11所示第三級毒品愷他命拾壹包（檢驗後
淨重參佰零伍點零肆捌公克），均沒收。
    事  實
一、李勳奕明知愷他命為毒品危害防制條例所列之第三級毒品，
    不得販賣、持有，竟於民國99年9 月13日0 時40分許，在高
    雄市○○路「US舞廳」內，以新臺幣（下同）8 萬元，向綽
    號「小白」之姓名年籍不詳之成年男子，販入第三級毒品愷
    他命11包（總計驗後淨重305.048 公克，驗前純質淨重約26
    3.263 公克以上）。嗣李勳奕於99年9 月13日1 時40分許，
    駕駛車牌號碼1791-TN 號自用小客車，行經高雄市○○區○
    ○路142 號前時，因行跡可疑，為員警攔檢並當場在李勳奕
    隨身之包包內及李勳奕身著褲子左口袋內，扣得附表編號1
    至11所示第三級毒品愷他命11包及附表編號12、13所示之現
    金及手機而查知上情。
二、案經高雄市政府警察局左營分局報告臺灣高雄地方法院檢察
    署檢察官偵查起訴。
    理  由
甲、程序方面：
一、被告李勳奕（下稱被告）經查獲之蒐證照片（見警卷第26頁
    、偵查卷第18頁、第19頁），係由攝影設備拍攝所得。因照
    相、攝影係屬機械性記錄特徵，也就是認識對象的是照相、
    攝影鏡頭，透過鏡頭形成的畫面映寫入膠卷或儲存裝置，然
    後還原於照相紙上或將之列印，故照相、攝影不含有人的供
    述要素。再現實情形與作為傳達結果的照相、攝影，在內容
    上的一致性是透過機械的正確性來加以保障的，在照相、攝
    影中，並不存在人對現實情形的知覺、記憶，在表現時經常
    可能發生的錯誤（如知覺的不準確、記憶隨時間推移而發生
    的變化），故照相當然是非供述證據。易言之，上開卷附蒐
    證照片部分，乃到場處理之警員，依機械之方式所留存之現
    場影像，並非供述證據，無傳聞法則適用，具有證據能力。
二、按鑑定人由審判長、受命法官或檢察官就下列之人選任1人
    或數人充之：(一)就鑑定事項有特別知識經驗者。(二)經政府機
    關委任有鑑定職務者；鑑定之經過及其結果，應命鑑定人以
    言詞或書面報告；法院或檢察官得囑託醫院、學校或其他相
    當之機關、團體為鑑定，或審查他人之鑑定，並準用第203
    條至第206 條之1 規定，刑事訴訟法第198 條、第206 條第
    1 項、第208 條第1 項分別定有明文。卷附高雄市立凱旋醫
    院就扣案毒品鑑驗後出具之濫用藥物成品檢驗鑑定書，雖係
    被告以外之人於審判外之書面陳述，然高雄市立凱旋醫院係
    臺灣高等法院檢察署檢察長以95年7 月3 日檢文允字第0950
    00633 號函指定為「第二級毒品10公克以下種類、成分之鑑
    定」等事項之概括選任鑑定機關，則上開鑑定書自屬刑事訴
    訟法第159 條第1 項規定之例外情形，有證據能力。
三、次按被告以外之人於審判外之陳述，雖不符刑事訴訟法第15
    9 條之1 至之4 之規定，然經當事人於審判程序同意作為證
    據，法院審酌該言詞陳述或書面陳述作成時之情況，認為適
    當者，亦得為證據，刑事訴訟法第159 條之5 第1 項定有明
    文。本判決後開引用具有傳聞證據性質之證據資料，已經檢
    察官、被告及辯護人於本院同意為證據使用，是其縱無刑事
    訴訟法第159 條之1 至第159 條之4 或其他傳聞法則例外之
    情形，亦經本院審酌該證據作成之情況，認為無違法取得情
    事，復無證明力明顯過低之情形，認為適當，均得為證據。
乙、實體方面：
一、訊據上訴人即被告李勳弈坦承扣案如附表編號1 至11所示第
    三級毒品愷他命均為其所有之事實不諱，且被告於99年9 月
    13日1 時40分許，駕駛車牌號碼1791-TN 號自用小客車，行
    經高雄市○○區○○路142 號前時，因行跡可疑，為員警攔
    檢，並當場扣得上開所販入如附表編號1 至11所示第三級毒
    品愷他命及附表編號12、13所示之現金及手機；其中附表編
    號1 至11所示粉末11包經檢出愷他命陽性反應（總計驗後淨
    重305.048 公克，驗前純質淨重約263.263 公克以上，各包
    驗後淨重、純度、純質淨重如附表編號1 至11所示），有高
    雄市立凱旋醫院100 年1 月24日高市凱醫驗字第14712 號濫
    用藥物成品檢驗鑑定書在卷可稽（見偵查卷第52頁、第53頁
    ），復有蒐證照片（見警卷第26頁、偵查卷第18頁、第19頁
    ）、搜索、扣押筆錄、扣押物品目錄表附卷足稽（見警卷第
    17頁至第21頁）；又被告為警查獲後採集之尿液，經送高雄
    市立凱旋醫院檢驗結果，呈去甲基愷他命、愷他命陽性反應
    ，亦有該醫院出具之濫用藥物尿液檢驗報告1 份在卷可稽（
    見偵查卷第44頁），亦為被告所不爭，可見被告本身確實有
    施用第三級毒品無訛，此部分事實，應堪認定。被告持有第
    三級毒品愷他命淨重305.048 公克，驗前純質淨重約263.26
    3 公克，已逾純質淨重二十公克以上。本件事證明確，被告
    持有第三級毒品純質淨重二十公克以上犯行，堪以認定。
二、按愷他命係毒品危害防制條例第2 條第2 項第3 款所稱之第
    三級毒品，不得非法持有純質淨重超過20公克。被告李勳奕
    持有第三級毒品愷他命淨重305.048 公克，驗前純質淨重約
    263.263 公克，已逾純質淨重二十公克以上。核被告所為，
    係犯毒品危害防制條例第11條第5 項持有第三級毒品純質淨
    重二十公克以上之罪。公訴人認被告所為，係犯毒品危害防
    制條例第4 條第3 項之販賣第三級毒品罪，尚有未恰（理由
    詳後所述），惟其基本社會事實同一，本院自得審理，並依
    法變更起訴法條。
三、公訴意旨另以：被告李勳奕意圖營利，而於上開時、地，販
    入扣案如附表編號1 至11所示第三級毒品愷他命11包，因認
    被告所為，係犯毒品危害防制條例第4 條第3 項之販賣第三
    級毒品罪嫌云云。
  (一)按犯罪事實應依證據認定之，無證據不得認定犯罪事實，刑
    事訴訟法第154 條第2 項定有明文。又認定犯罪事實所憑之
    證據，雖不以直接證據為限，間接證據亦包括在內；然而無
    論係直接或間接證據，其為訴訟上之證明，須於通常一般之
    人均不致有所懷疑，而得確信其為真實之程度者，始得據為
    有罪之認定，倘其證明尚未達到此一程度，而有合理性之懷
    疑存在時，即難為有罪之認定。再者，告訴人之告訴係以使
    被告受刑事訴追為目的，是其陳述是否與事實相符，仍應調
    查其他證據以資審認，此有最高法院52年台上字第1300號、
    76年度台上字第4986號判例可資參照。
  (二)本件公訴人認被告涉有前開販賣第三級毒品罪嫌，係以被告
    坦承有販入扣案之第三級毒品，且附表編號1 至11所示粉末
    11包，經檢出愷他命陽性反應（總計驗後淨重305.048 公克
    ，驗前純質淨重約263.263 公克以上），有高雄市立凱旋醫
    院100 年1 月24日高市凱醫驗字第14712 號濫用藥物成品檢
    驗鑑定書在卷可稽，復有蒐證照片、搜索、扣押筆錄、扣押
    物品目錄表附卷足稽為其主要論據。
  (三)訊據被告固供承有販入扣案之第三級毒品事實無誤，惟堅詞
    否認有何意圖營利而販入第三級毒品愷他命之犯行，辯稱：
    我是要供自己施用，並不是要販賣等語。
  (四)經查：
    1.被告於警詢時辯稱：扣案毒品愷他命是我向綽號「小白」
      之成年男子買回來，是要供自己施用，我自98年2 月開始
      施用愷他命，每天都有施用10至14次，每天大約都施用30
      克愷他命等語（見警卷第4 頁）；於偵訊時辯稱：98年2
      月份開始施用愷他命，都是用鼻吸及摻入香菸吸食，每天
      大約施用2 、30公克，我沒有錢的時候就沒有吃等語（見
      偵查卷第37頁）；於原審審理時則辯稱：吸食愷他命3 、
      4 年，1 個月吸食愷他命花約2 萬多元左右等語（見原審
      卷第34頁、第35頁）；另被告係行經高雄市○○區○○路
      14 2號前時，因行跡可疑，為員警攔檢並當場扣得上開第
      三級毒品愷他命，被告於偵查時供述：小白給我愷他命後
      我要回家，我沒有到其他地方等語（見偵查卷第39頁），
      然其於原審時改稱：我從高雄市○○路到左營再回到翠華
      路住處並不順路，我是去左營區吃擔仔麵等語，前後供述
      並不相符，且被告於購得上開大量愷他命後，竟駕車前往
      與其翠華路住處不同方向之左營區○○路142 號附近，亦
      啟人疑竇，其先後所辯，並不相符。
    2.被告於原審羈押訊問時供述：我之前是做九如路杜拜酒店
      的少爺，現在無業，之前月薪4 萬左右，作約3 個多月，
      失業2 個月又10天，之前存下來的9 萬多元作為離職後生
      活費用，我家裡有父母，跟祖母一起住，祖母在菜市場幫
      人賣菜，母親在工廠做作業員，父親無業等語（見原審99
      年度聲羈字第789 號卷第7 頁），其另於偵查時供稱：我
      的薪資不夠買1 個月份量的愷他命，錢不夠時會跟家人借
      錢買，和家人借過1 次等語（見偵查卷第37頁），其於原
      審審理時供稱：購買本案毒品8 萬元，4 萬元自己存的，
      4 萬元向家人拿的等語（見原審卷第36頁），被告就其先
      前薪資是否足夠支付其先前購買愷他命一節，前後供述亦
      互有齟齬，則被告前開所辯，是否可採，容有疑義。
    3.被告所辯雖前後不一，但被告為警查獲後，警方亦扣下被
      告之手機，並調閱該手機之通聯紀錄，且分析通聯資料，
      調查可疑買家及蒐集販毒相關證物，仍無所獲，果真被告
      有營利之意圖始販入扣案之第三級毒品，其應握有相當之
      買家始敢著手販入，否則，豈有毫無線索可尋而驟然販入
      之理！參以被告於原審審理時供稱：購買本案毒品8 萬元
      ，4 萬元自己存的，4 萬元向家人拿的等語（見原審卷第
      36頁），核與證人即被告之母親李葉惠珍於本院100 年12
      月5 日審理時結證稱：我有3 個孩子，被告是老么，我與
      媽媽、丈夫，兩個女兒及被告李勳奕一起住，我在屠宰場
      工作，擔任組長，有十幾年了，每月平均收入5 萬多元，
      被告不知道我在做何工作，被告父親做水泥工，每個月收
      入2 、3 萬元，已做十幾年了，被告不太了解家裡的事情
      ，我女兒在工作，她們兩個人大約給我1 萬多元，家裡沒
      有負債，這些收入加起來約有8 、9 萬元，支付平常的生
      活費，花不完就存起來，我有買在高雄市○○區○○街43
      巷21號透天房子，總價680 萬元，有貸400 萬元，剩餘的
      280 萬元是頭期款，以平日存起來的錢支付，我平常會給
      被告錢，平均每個禮拜1 次，1 個月大約給4 次，還沒有
      買房之前1 個月大約給他2 萬多元，被告有工作過，當酒
      店少爺，我沒有問他，我不知道他1 個月賺多少錢，他賺
      的錢沒有給我，他都自己花。我印象中單筆最多給被告5
      萬多元，他說要買電腦，這是他被抓的那個月，我平常是
      給他吃飯的錢，我不知道被告有施用毒品，我去派出所之
      後才知道。被告沒有當過兵，因他車禍傷到腦，反應比較
      慢，跟他講話他過一陣子就會忘記，但生活他會自理。就
      沒有當兵了，我有帶他的殘障證明。被告在警察局被抓之
      後，我還有給他零用錢當生活費，一個禮拜約2 千多元，
      一個月約1 萬多元，我怕給他的錢，他又拿去買毒品，所
      以才沒有給他很多錢等語相符（見本院卷第51頁至第54頁
      ），辜不論證人李葉惠珍與被告為母子關係，其證詞之可
      信度如何，但本件既無積極證據足以證明被告有牟利之意
      圖，且無被告販賣毒品之對象，又何以能以被告無資金能
      力而認定被告即有營利之意圖而販入扣案毒品？
    4.況且被告為警查獲後採集之尿液，經送高雄市立凱旋醫院
      檢驗結果，呈去甲基愷他命、愷他命陽性反應，有該醫院
      出具之濫用藥物尿液檢驗報告1 份在卷可稽（見偵查卷第
      44頁），可見被告確實有施用第三級毒品無誤。被告辯稱
      係供自己施用等語，並非全然不可採。且有關以捲煙方式
      吸食愷他命之每次、每日施用最大劑量及最低致死劑量，
      尚無相關文獻資料可供參考，惟與個人體質、代謝情形、
      接觸時間長短及對藥物耐藥性等因素有關，依個案而異。
      倘對本案仍有疑義，建請檢附當事人相關資料，逕洽法務
      部法醫研究所統一釋疑，有行政院衛生署管制藥品管理局
      100 年6 月3 日FDA 管字第100033447 號函1 份在原審卷
      第13頁足憑；然經原審洽函法醫研究所就上開疑義函釋，
      該所卻以人員及經費不足為由，不予受理，亦有該所100
      年6 月24日法醫毒字第100003576 號函1 份在原審卷第16
      頁可考，可見國內並無對於吸食第三級毒品之每次、每日
      施用最大劑量及最低致死劑量等相關文獻可供本院參考。
    5.本件扣案毒品愷他命經送高雄市立凱旋醫院鑑定結果，被
      告所被查獲持有之愷他命11包，驗後淨重合計有305.048
      公克之鉅（驗前純質淨重至少有263.263 公克以上，各包
      驗後淨重、純度、純質淨重如附表一編號1 至11所示），
      已如前述，則以被告於警詢、偵查、原審中供稱其用鼻吸
      及摻入香菸吸食，每日施用約20公克至30公克愷他命等語
      觀之，依上開行政院衛生署管制藥品管理局函文計算，被
      告每日20公克至30公克施用量以扣案愷他命最低純度85.7
      1%換算結果為17.14 公克至25.71 公克，即1 萬7140毫克
      至2 萬5710毫克，為鼻吸施用劑量最大量之171 倍至257
      倍，顯逾一般人每日合理施用愷他命之劑量，且遠超出致
      死劑量，而被告於本案查獲前並無其他施用毒品案件遭法
      院判刑，有台灣高等法院被告前案紀錄表存卷可參，是要
      難認被告已然成癮，而必須施用重份量之愷他命毒物，足
      使施用致死量劑量增加數倍以上？且臺灣地區氣候溫熱潮
      濕，易導致愷他命降解，不易保存，被告一次購入大量之
      愷他命，甘冒毒品招致受潮耗損之風險，亦不合理。然被
      告智能偏低，左耳聽力受損，有其高雄市役男徵兵檢查體
      位判定結果通知書在原審卷第48頁足考，且被告於99年12
      月28日經鑑定有輕度智障，而領有中華民國身心障礙手冊
      （見本院卷第65頁），可見被告之思考、判斷、行為，均
      與常人有異，自無法以常理來看待被告之所作所為。
    6.綜上所述，被告先後所辯雖相互矛盾，且販入扣案之第三
      級毒品確實超出正常人自行施用之數量甚多，但被告之智
      能較常人為低，已達免役之標準，本件既查無積極證據足
      以證明被告有營利之意圖，又警方調閱被告手機之通聯紀
      錄及通話對象，均查無購買毒品之買家與被告聯絡，依罪
      移唯輕之法則，被告販入扣案之第三級毒品既無證據足以
      證明其係意圖營利而販入，被告之行為即與販賣第三級毒
      品罪之構成要件有間，自不成立販賣第三級毒品罪。
  (五)本件既不能證明被告有犯販賣第三級毒品罪之營利意圖，揆
    之上開法條規定及判例意旨，原應為被告被訴販賣第三級毒
    品罪為無罪之諭知，但該部分已經本院變更起訴法條為毒品
    危害防制條例第11條第5 項持有第三級毒品純質淨重二十公
    克以上之罪，故就此不另為無罪之諭知，核此敘明。
四、原判決以被告李勳奕罪證明確，因予論罪科刑，固非無見；
    惟查：本件並無積極證據足以證明被告主觀上有營利賣售意
    圖而販入扣案之第三級毒品，依罪移唯輕之法則，自應為有
    利被告之認定，原判決認定被告應成立販賣第三級毒品罪，
    尚有未恰。被告上訴意旨，亦執此指摘原判決不當，為有理
    由，自應由本院將原判決予以撤銷改判。爰審酌毒品戕害人
    身至深且鉅，被告販入第三級毒品愷他命之數量甚為可觀，
    然被告並無前科，智能較低，暨其犯後態度等一切情狀，量
    處有期徒刑1 年。按毒品危害防制條例第18條第1 項前段之
    規定，應予沒收銷燬之毒品，以經查獲之第一、二級毒品為
    限。而同條例第18條第1 項後段規定應沒入銷燬之毒品，專
    指查獲施用或持有之第三、四級毒品而言；倘係查獲製造、
    運輸、販賣、意圖販賣而持有、以非法方法使人施用、引誘
    他人施用或轉讓第三、四級毒品，既屬同條例相關法條明文
    規定處罰之犯罪行為，即非該條項應依行政程序沒入銷燬之
    範圍。又同條例第19條第1 項所定「供犯罪所用或因犯罪所
    得之物」，係指犯第4 條至第9 條、第12條、第13條或第14
    條第1 項、第2 項之罪所用或所得之物，不包括毒品本身在
    內，是尚不得援用此項規定為第三、四級毒品之沒收依據。
    再同條例對於查獲之製造、運輸、販賣、意圖販賣而持有、
    以非法方法使人施用、引誘他人施用及轉讓第三、四級毒品
    之沒收，並無特別規定，如其行為已構成犯罪，則該毒品即
    屬不受法律保護之違禁物，應回歸刑法之適用，依刑法第38
    條第1 項第1 款之規定沒收之，始為適法（最高法院96年度
    台上字第89號、第884 號判決意旨參照）。本件扣案愷他命
    11包（總計驗後淨重305.048 公克，驗前純質淨重約263.26
    3 公克以上）含有第三級毒品愷他命成分，有上揭檢驗報告
    在卷可參，各該毒品外包裝袋，均因包覆第三級毒品愷他命
    而留有殘渣，衡情已與毒品難以完全剝離，應與所盛裝、沾
    黏之毒品併同處分，均應依刑法第38條第1 項第1 款規定宣
    告沒收，至於鑑驗耗損部分既已滅失，不另宣告沒收。另扣
    案附表編號12、13所示之現金及手機，並無積極證據足認與
    被告本件犯罪有關，自不另為沒收之宣告，附此敘明。
據上論斷，應依刑事訴訟法第369 條第1 項前段、第364 條、第
299 條第1 項前段、第300 條，毒品危害防制條例第11條第5 項
，刑法第11條前段、第38條第1 項第1 款，判決如主文。
本案經檢察官蔡國禎到庭執行職務。
中    華    民    國   100    年    12    月    16    日
                刑事第二庭  審判長法  官  林正雄
                                  法  官  邱明弘
                                  法  官  黃壽燕
以上正本證明與原本無異。
被告不得上訴，檢察官如不服本判決應於收受本判決後10日內向
本院提出上訴書狀，其未敘述上訴理由者，並得於提起上訴後10
日內向本院補提理由書狀（均須按他造當事人之人數附繕本）「
切勿逕送上級法院」。
中    華    民    國   100    年    12    月    16    日
                                  書記官  戴志穎
附錄本判決論罪科刑法條：
毒品危害防制條例第11條第5項
持有第三級毒品純質淨重二十公克以上者，處3 年以下有期徒刑
，得併科新臺幣30萬元以下罰金。
附表
 ┌──┬──────────────────┬──────────┐
 │編號│  物   品   名   稱   及   數   量  │    備   註         │
 ├──┼──────────────────┼──────────┤
 │ 1  │第三級毒品愷他命1 包（驗前淨重49.950│高雄市立凱旋醫院100 │
 │    │公克，驗前純質淨重43.287公克，驗後淨│年1 月24日高市凱醫驗│
 │    │重49.920公克；純度86.66%）          │字第14712 號濫用藥物│
 │    │                                    │成品檢驗鑑定書      │
 ├──┼──────────────────┼──────────┤
 │ 2  │第三級毒品愷他命1 包（驗前淨重49.759│  同  上            │
 │    │公克，驗前純質淨重44.718公克，驗後淨│                    │
 │    │重49.729公克；純度89.87%）          │                    │
 ├──┼──────────────────┼──────────┤
 │ 3  │第三級毒品愷他命1 包（驗前淨重99.96 │  同  上            │
 │    │公克，驗前純質淨重85.676公克，驗後淨│                    │
 │    │重99.93 公克；純度85.71%）          │                    │
 ├──┼──────────────────┼──────────┤
 │ 4  │第三級毒品愷他命1 包（驗前淨重99.98 │  同  上            │
 │    │公克，純質淨重89.582公克，驗後淨重99│                    │
 │    │.95 公克；純度89.60%）              │                    │
 ├──┼──────────────────┼──────────┤
 │ 5  │第三級毒品愷他命1 包（驗前淨重0.801 │  同  上            │
 │    │公克，驗後淨重0.791 公克）          │                    │
 ├──┼──────────────────┼──────────┤
 │ 6  │第三級毒品愷他命1 包（驗前淨重0.799 │  同  上            │
 │    │公克，驗後淨重0.789 公克）          │                    │
 ├──┼──────────────────┼──────────┤
 │ 7  │第三級毒品愷他命1 包（驗前淨重0.802 │  同  上            │
 │    │公克，驗後淨重0.792 公克）          │                    │
 ├──┼──────────────────┼──────────┤
 │ 8  │第三級毒品愷他命1 包（驗前淨重0.810 │  同  上            │
 │    │公克，驗後淨重0.800 公克）          │                    │
 ├──┼──────────────────┼──────────┤
 │ 9  │第三級毒品愷他命1 包（驗前淨重0.786 │  同  上            │
 │    │公克，驗後淨重0.776 公克）          │                    │
 ├──┼──────────────────┼──────────┤
 │ 10 │第三級毒品愷他命1 包（驗前淨重0.802 │  同  上            │
 │    │公克，驗後淨重0.792 公克）          │                    │
 ├──┼──────────────────┼──────────┤
 │ 11 │第三級毒品愷他命1 包（驗前淨重0.789 │  同  上            │
 │    │公克，驗後淨重0.779 公克）          │                    │
 ├──┼──────────────────┴──────────┤
 │12  │新台幣7400元                                              │
 ├──┼─────────────────────────────┤
 │13  │行動電話1支                                               │
 └──┴─────────────────────────────┘